【裁判字號】    92,上易,813
【裁判日期】    920822
【裁判案由】    賭博
【裁判全文】
臺灣高等法院高雄分院刑事判決                    九十二年度上易字第八一三號
    上  訴  人  台灣高雄地方法院檢察署檢察官
    被      告  甲○○
右上訴人因被告賭博案件，不服臺灣高雄地方法院九十二年度易字第七六四號中華民
國九十二年四月二十五日第一審判決（起訴案號：臺灣高雄地方法院檢察署九十一年
度偵字第二四五七七號），提起上訴及移
度偵字第九九三四號），本院判決如左：
    主  文
原判決撤銷。
甲○○共同以賭博為常業，處有期徒刑伍月，如易科罰金，以佰元折算壹日。扣案
「超級金龍鳳」壹台、「大象王國」貳台、「超級金象王」台、「滿貫大亨」肆台
、「龍飛鳳舞」壹台、「新象王」壹台（合計共含ＩＣ板拾貳塊）、代幣貳佰肆拾貳
枚及新臺幣佰元、七星牌香煙空盒壹只，均沒收。
    事  實
一、甲○○明知未依電子遊戲場業管理條例規定辦理營利事業登記者，不得經營電子
    遊戲場業，且明知李昆哲（另案偵辦）未向主管機關辦理登記，在高雄市○○區
    ○○路一五○號「翁財記超商」之公眾得出入場所，擺設電動賭博機具「超級金
    龍鳳」一台、「滿貫大亨」二台、「超級金象王」二台、「大象王國」二台 (合
    計共含ＩＣ板七塊），供不特定人賭博財物，其賭法為由賭客任選機具，以新台
    幣（下同）十元兌換一枚代幣，投幣後與機具對賭，若押中，可在該電動賭博機
    具內以預設立之程式賠付若干倍數之分數，然後據累計之積分以一比一之比率，
    通知店員兌換現金，否則，所押分數落入同一賭博機具之程式內，歸機具沒入，
    押注代幣歸李昆哲獲得，李昆哲即藉此方式與不特定人賭博財物，並將營業所得
    供為生活收入，而資為常業。甲○○猶與李昆哲共同基於違反電子遊戲場業管理
    條例及常業賭博之犯意聯絡，自九十一年十月三十一日起，以每月一萬八千元之
    代價，受僱於李昆哲擔任前開超商之店員，負責銷售貨物及兌換硬幣予不特定人
    投幣賭博、洗分、兌換現金等工作。嗣於同年十一月四日二十一時三十分許，適
    有賭客傅泳嘉（另經檢察官依職權不起訴處分）在上開翁財記超商內，以「超級
    金龍鳳」電動賭博機具賭博財物累積得三百分，即向甲○○示意洗分兌換現金，
    經甲○○確認分數無誤後，將賭資三百元裝入七星牌香煙盒內，放置於該超商左
    側門板之電箱上，由傅泳嘉自行拿取時，為警當場查獲，並扣得李昆哲所有電動
    賭博機具「超級金龍鳳」一台、「滿貫大亨」二台、「超級金象王」二台、「大
    象王國」二台 (合計ＩＣ板七塊）、機具內之代幣三十枚及當場被查獲之賭金三
    百元。
二、詎甲○○為警查獲右揭犯行後，仍不知悔改，自九十一年十一月中旬某日起，復
    以每月一萬八千元之薪資受僱於李昆哲，並與之基於同前違反電子遊戲場業管理
    條例之犯意聯絡，共同在高雄市○○區○○路二號「界揚超商」之公眾得出入場
    所，擺設利用電腦操縱，以產生或顯示聲光影像、圖案、動作之電子遊戲機具「
    滿貫大亨」二台、「超級金象王」一台、「新象王」一台、「龍飛鳳舞」一台（
    合計ＩＣ板五塊），供不特定人把玩。嗣於同年十二月十六日二十一時五十分許
    ，適有顧客彭榮國在上開界揚超商內以一百九十元兌換十九個代幣後，以「滿貫
    大亨」機具把玩時，為警當場查獲，並扣得李昆哲所有電子遊戲機具「龍飛鳳舞
    」一台、「滿貫大亨」二台、「超級金象王」一台、「新象王」一台，機具內之
    代幣二百十二枚。
二、案經高雄市政府警察局三民二分局報請臺灣高雄地方法院檢察署檢察官偵查起訴
    及移送併案審理。
    理  由
一、訊據被告甲○○對於右揭事實於本院審理時已供認不諱，核與證人即賭客傅泳嘉
    於警詢及偵查中供述綦詳，並經證人李昆哲、彭榮國等人於偵審時證述明確，再
    參以被告受僱於李昆哲所經營之「翁財記超商」擔任店員工作，以月薪一萬八千
    元之薪資維生，被告顯以賭博為常業，賴以為生甚明。此外復有李昆哲所有電動
    賭博機具「超級金龍鳳」一台、「滿貫大亨」二台、「超級金象王」二台、「大
    象王國」二台 (合計共含ＩＣ板七塊）、機具內之代幣三十枚及當場被獲之賭金
    三百元，及李昆哲所有之電子遊戲機具「龍飛鳳舞」一台、「滿貫大亨」二台、
    「超級金象王」一台、「新象王」一台，機具內之代幣二百十二枚扣案可資佐證
    ，被告犯行已堪認定。
二、按未依電子遊戲場業管理條例規定辦理營利事業登記者，不得經營電子遊戲場業
    ，電子遊戲場業管理條例第十五條定有明文。李昆哲與被告未經辦理登記即經營
    電子遊戲場業，係違反上開規定，應依電子遊戲場業管理條例第二十二條論處。
    又該條所謂電子遊戲場業，係指業務而言（最高法院九十年度台非字第三五二號
    判決參照），而業務係指反覆實施，則被告違反前開規定，雖經多次查獲，應認
    只單純違反該罪，無連續犯之適用。其於「翁財記超商」受僱李昆哲以經營超商
    供賭博為常業，則犯刑法第二百六十七條之常業賭博罪，二罪之間有方法結果之
    牽連關係，應以刑法第五十五條規定，從一重以常業賭博罪論處。又被告與李昆
    哲間，就右開犯行，均有犯意聯絡及行為分擔，應論以共同正犯。至被告於「翁
    財記超商」及「界揚超商」內與李昆哲共同違反經營電子遊戲場業，擺設電子機
    具供人遊樂部分，公訴人雖未據起訴違反電子遊戲場業管理條例第二十二條之罪
    ，但因此部分與起訴之常業賭博罪有牽連犯之裁判上一罪關係，本院自得併予審
    理，附此敘明。
三、原審予以論罪科刑，固非無見。然查：(一)原判決疏未一併論究被告違反電子遊戲
    場管理條例第二十二條部分，已有未合。(二)被告自九十一年十一月中旬起在「界
    揚超商」，未經主管機關許可，逕行擺設電子遊戲機具供不特定人投幣遊樂，牟
    取利益犯行，原審未及審理，亦有未洽。檢察官上訴意旨，指摘原判決上述部分
    不當，核有理由，自應由本院將原判決撤銷改判。審酌被告尚屬初犯，素行尚佳
    ，惟經警查獲後猶未知警惕，再次涉案，足見惡性非輕，姑念僅係受僱人，工作
    期間未長，犯罪情節亦屬輕微等一切情狀，爰酌情量處有期徒刑五月。扣押之賭
    博性電動機具「超級金龍鳳」一台、「滿貫大亨」二台、「超級金象王」二台、
    「大象王國」二台 (合計共含ＩＣ板七塊）及機具內之代幣三十枚，均係當場賭
    博之器具及財物，當場被查獲之賭金三百元，亦屬當場兌換之財物，此有上開臨
    檢現場檢查紀錄附卷可按，不問屬於被告與否，均應依同法第二百六十六條第二
    項宣告沒收。至於扣案之七星牌空盒一只、電子遊戲機具「龍飛鳳舞」一台、「
    滿貫大亨」二台、「超級金象王」一台、「新象王」一台及機具內之代幣二百十
    二枚，均為共犯李昆哲所有，且供犯罪所用之物，爰依刑法第三十八條第一項第
    二款規定沒收。至扣案之遙控電源供應器一個，並非賭檯上之財物，亦非供違反
    電子遊戲場業犯罪所用之物，自不予宣告沒收。
據上論斷，應依刑事訴訟法第三百六十九條第一項前段、第三百六十四條、第二百九
十九條第一項前段，電子遊戲場業管理條例第二十二條，刑法第十一條前段、刑法第
二百六十七條、第五十五條、第二百六十六條第二項、第四十一條第一項前段、第三
十八條第一項第二款，罰金罰鍰提高標準條例第一條前段、第二條，判決如主文。
本案經檢察官劉文水到庭執行職務。
中    華    民    國      九十二    年       八     月      二十二      日
      臺灣高等法院高雄分院刑事第三庭
                                  審判長法官  周賢銳
                                        法官  謝宏宗
                                        法官  黃建榮
右正本證明與原本無異。
不得上訴。
                                  法院書記官  鄭翠芬
中    華    民    國      九十二    年       八     月      二十二      日
附錄本判決論罪之法條：
刑法第二百六十七條
以賭博為常業者，處二年以下有期徒刑，得併科一千元以下罰金。
電子遊戲場業管理條例第二十二條：
違反第十五條規定者，處行為人一年以下有期徒刑、拘役或科或併科新臺幣五十萬元
以上二百五十萬元以下罰金。


司法院資訊處製作；財團法人民間司法改革基金會備份。
